【裁判字號】    94,訴,1268
【裁判日期】    950221
【裁判案由】    侵權行為損害賠償
【裁判全文】
臺灣桃園地方法院民事判決                94年訴字第1268號
原      告  甲○○
被      告  乙○
                      樓
上列當事人間，請求侵權行為損害賠償事件，於民國95年2 月21
日辯論終結，本判決如下：
    主  文
被告應給付原告新台幣佰伍拾貳萬肆仟柒佰柒拾陸元，及自民
國九十四年九月三日起至清償日止，按年息百分之五計算之利息
。
原告其餘之訴駁回。
訴訟費用由被告負擔十分之九；餘由原告負擔。
本判決原告勝訴部分，於原告以新台幣壹佰壹拾柒萬伍仟元供擔
保後，得假執行。
原告其餘假執行之聲請駁回。
    事  實
甲、原告方面：
壹、聲明：
一、被告應給付原告新臺幣（下同）3,827,939 元，及自起訴狀
    繕本送達之翌日起至清償日止，按年息5%計算之利息。
二、願供擔保，請准宣告假執行。
貳、陳述：
一、緣被告乙○於民國93年11月26日凌晨0 時30分許在桃園縣平
    鎮市○○路之餐廳內飲用啤酒二瓶，已達不能安全駕駛動力
    交通工具之程度，竟仍駕駛車牌號碼L5-3215 號自小客車（
    下稱系爭車輛）返家，嗣於同日凌晨2 時5 分許，沿中壢市
    ○○路往環中東路方向行駛，途經中壢市○○路○ 段409 號
    前，未注意車前狀況，並侵入對向車道，與行經該處由訴外
    人詹明華駕駛、附載原告之車牌號碼ILM-716 號重型機車（
    下稱系爭重型機車），發生擦撞。又被告本應注意車前狀況
    ，並隨時採取必要之安全措施，依當時天晴、夜間有照明、
    柏油路面乾燥、無障礙等情事，並無不能注意之情形，竟疏
    未注意，而發生本件車禍，致原告受有左股骨幹骨折、左小
    腿嚴重壓傷、脛骨及腓骨開放性骨折等傷害。被告並因而遭
    本院刑事庭以94年度壢交簡字第429 號判決判處有期徒刑3
    月。為此，爰依民法第184 條第1 項、第191 條之2 、第19
    3 條第1 項、第195 號第1 項之規定，請求被告賠償原告下
    列損害：
  (一)醫療費用：於行政院衛生署桃園醫院部分費用為6,479 元，
    轉至長庚紀念醫院部分費用為37,218元，又事發當日救護車
    之費用為2,060元，合計45,757元。
  (二)看護費用：原告自93年11月26日住院至93年12月23日出院，
    直至94年1 月19日裝置義肢，練習1 個月後才能真正放手行
    走而不需他人照顧生活，則自93年11月26日起至94年2 月19
    日止，計86天，期間皆由伊父親照顧，親屬看護為人之常情
    ，此部分應可請求被告賠償，而依長庚紀念醫院看護工每日
    收費2,200 元計，原告損失189,200 元。
  (三)購買義肢費用：原告因左膝截肢，於94年1 月3 日購買義肢
    ，所需費用為15萬5 千元。
  (四)減少勞動能力：原告因左膝截肢而領有中華民國身心障礙手
    冊，為永久殘廢，殘廢等級為第5 級，換算其減少勞動能力
    比例，應為84.59%，而原告係70年5 月1 日生，於本件受有
    重傷害時，為23.57 歲之成年人，有勞動能力，參考勞動基
    準法關於退休年齡為60歲之規定，其有勞動能力之時，尚有
    36.43 年。依行政院86年10月16日發布之現行基本工資為每
    月15,840元作為原告勞動能力損失之基礎，按霍夫曼計算法
    扣除中間利息後，原告得一次請求補償之金額為3,387,982
    元。
  (五)精神慰藉金：原告受創後，因左膝上截肢，已屬第5 級殘廢
    者，正值青年時期，受此巨創，身心無法接受，實已無法正
    常工作，往後婚姻亦會因此遭受困難，實讓原告痛苦不堪，
    為此請求100萬元之精神慰撫金。
二、綜上所述，被告應賠償之金額總計4,777,939 元，扣除向安
    泰產物保險股份有限公司請領強制汽車責任保險給付，原告
    並受有傷害醫療給付20萬元及殘障給付75萬元，被告應再賠
    償原告3,827,939元。
參、證據：提出桃園縣政府警察局道路交通事故初步分析研判表
    、診斷證明書、本院94年度壢交簡字第429 號刑事簡易判決
    、（救護車）派車單、（義肢）保固證明書、統一發票、中
    華民國身心障礙手冊各1 件、醫療費收據6 紙（均為影本）
    ，診斷證明正本1 紙為證。
乙、被告方面：
    被告未於最後言詞辯論期日到場，惟據其前於調解及言詞辯
    論期日到場所為聲明、陳述如下：
壹、聲明：駁回原告之訴。
貳、陳述：騎車搭載原告之人也有喝酒，且機車之速度過快，又
    該機車是在被告車道與其發生碰撞，足見對方亦有過失，不
    應由被告負完全責任。再者，原告支出之醫療費用45,757元
    ，被告業已給付，原告自不得再為請求。而關於原告需人看
    護之期間，亦應提出證明。
丙、本院依職權調閱本院94年度壢交簡字第429 號卷（含偵查卷
    ），並向財政部臺灣省北區國稅局中壢稽徵所函查兩造之財
    產及所得資料，另向財團法人長庚紀念醫院（林口）分院函
    詢原告有無僱請看護之必要及其費用、原告有無減少或喪失
    勞動能力之情，及其比例為何？復將本件送由臺灣省桃園縣
    區車輛行車事故鑑定委員會鑑定肇事責任歸屬。
    理  由
甲、程序方面：
    本件被告經合法送達，未於最後言詞辯論期日到場，經核無
    民事訴訟法第386 條各款所列情形，爰依原告聲請，由其一
    造辯論而為判決。
乙、實體方面：
一、原告主張：伊於93年11月26日凌晨2 時5 分許，搭乘訴外人
    詹明華所騎之系爭重型機車，在桃園縣中壢市○○路○ 段40
    9 號前，因與被告所駕駛之系爭車輛發生交通事故，致伊受
    有左股骨幹骨折、左小腿嚴重壓傷、脛骨及腓骨開放性骨折
    等傷害，被告並因所犯過失傷害人致重傷罪，而經本院刑事
    庭以94年度壢交簡字第429 號刑事簡易判決（下稱本件刑事
    案件）判處有期徒刑3 月確定等之事實，業據提出與伊所述
    相符之桃園縣政府警察局道路交通事故初步分析研判表、診
    斷證明書、本件刑事案件判決書各1 件為證（見本院卷第7-
    10頁），且為被告所不爭執，堪信為真正。
二、原告復主張：本件交通事故之發生，係因被告酒後駕車、未
    注意車前狀況及違規侵入對向車道等之過失所致等語。被告
    固不爭執其有過失，惟仍以詹明華騎乘系爭重型機車亦有過
    失等前詞置辯。經查：
  (一)按當事人主張有利於己之事實者，就其事實有舉證之責任。
    民事訴訟法第277 條前段定有明文。次按，附帶民事訴訟經
    移送民事庭，即屬獨立民事訴訟，其移送後之訴訟程序，應
    適用民事訴訟法，刑事訴訟所調查之證據，及刑事訴訟判決
    所認定之事實，並非當然有拘束民事訴訟之效力；刑事判決
    所為事實之認定，於獨立之民事訴訟之裁判時本不受其拘束
    ，附帶民訴既因裁定移送而為獨立之民事訴訟，則原審依自
    由心證為與刑事判決相異之認定，即無違法之可言（最高法
    院43年台上字第95號、50年台上字第872 號判例參照）。本
    件原告既已聲明引用本件刑事案件之卷證資料及所認定之事
    實，本院自得調查刑事訴訟中原有之證據，斟酌其結果以判
    斷其事實，且不受本件刑事案件判決之拘束，先予敘明。
  (二)被告、詹明華分別於93年11月26日凌晨0 時30分許及同日凌
    晨1 時許，在桃園縣平鎮市○○路之餐廳內及中壢市○○路
    好樂迪KTV 內，分別飲用啤酒2 瓶及3 、4 瓶後，被告竟仍
    駕駛系爭車輛返家，嗣於同日凌晨2 時5 分許，沿中壢市○
    ○路往環中東路方向行駛，途經中壢市○○路○ 段409 號前
    ，原應注意飲用酒類或其他類似物後其吐氣所含酒精濃度超
    過每公升0.25毫克或血液中酒精濃度超過0.05% ，不得駕駛
    ；汽車行駛時，駕駛人應注意車前狀況，並隨時採取必要之
    安全措施；及汽車在雙向二車道行駛時，在劃有分向限制線
    之路段，不得駛入來車之車道內。而依當時天晴、夜間有照
    明、柏油路面乾燥、無障礙等情事，並無不能注意之情形，
    被告竟於飲酒後吐氣酒精濃度達每公升0.84毫克，已不能安
    全駕駛之情形下仍執意駕車，復疏未注意車前狀況、在劃有
    分向限制線之路段，駛入對向車道，而與系爭重型機車發生
    擦撞，致該機車倒地，詹明華因而受有左肱骨骨折、左額挫
    傷、左膝大裂傷、右膝挫傷腫痛；原告則受有左股骨幹骨折
    、左小腿嚴重壓傷、脛骨及腓骨開放性骨折等傷害之事實，
    除被告駛入對向車道部分外，業據被告及詹明華於本件刑事
    案件之警、偵訊及審理中供承無訛，並有道路交通事故現場
    圖暨事故調查報告表、刑法第185 條之3 案件觀察紀錄表、
    舉發違反道路交通管理事件通知單各乙件、酒精測定紀錄表
    2 件、現場暨車損照片11張等附卷可稽，並經本院依職權調
    取本件刑事案件卷宗（含偵查卷）核閱無誤，堪予認定。
  (三)關於被告駛入對向車道乙節，除據詹明華及原告於本件刑事
    案件中指述明確外（見臺灣桃園地方法院檢察署93年度偵字
    第19614 號卷第7 頁背面、94年度壢交簡字第429 號卷第11
    頁），復經證人即至現場處理並製作現場圖之員警袁華春到
    庭證稱：「現場有落土，就是偵查卷第28頁上方照片標示處
    ，那是汽車跟機車發生碰撞所掉落的泥土，該處就是撞擊位
    置，我沒有發現煞車痕，掉落物是機車的掉落物，有落土及
    掉落物的車道是機車行駛的車道」等語明確（見同上一審卷
    宗第18頁），且依上揭偵查卷第27、28頁所附之現場照片以
    觀，本件車禍之掉落物係在與系爭路段路旁某薑母鴨店同一
    側之道路上，而原告於本院審理時陳稱該薑母鴨店係於系爭
    重型機車行車方向之右側等語，被告則陳稱該薑母鴨店係在
    其左側等語（見本院卷第43頁）。綜上，顯足認定本件車禍
    之碰撞點確係在系爭重型機車行駛之車道上，被告確有駛入
    對向車道之情事無訛。是被告辯稱：本件是詹明華駛入其車
    道而發生云云，與事實不符，而無可採。原告主張被告有逆
    向行車情事等語，則可採信。
  (四)再按，汽車駕駛人飲用酒類或其他類似物後其吐氣所含酒精
    濃度超過每公升0.25毫克或血液中酒精濃度超過0.05% 以上
    者，不得駕車。汽車行駛時，駕駛人應注意車前狀況，並隨
    時採取必要之安全措施。汽車在雙向二車道行駛時，在劃有
    分向限制線之路段，不得駛入來車之車道內。道路交通安全
    規則第114 條第2 款、第94條第3 項、第97條第3 款分別定
    有明文。被告身為汽車駕駛人，受前揭道路交通安全規則課
    以上開之注意義務，而本件又無何被告不能注意之情事，在
    能注意之情形下，被告卻仍違反該等注意義務，於酒後吐氣
    濃度超過上開標準下，仍執意駕車，復未注意車前狀況，且
    在劃有分向限制線之雙向二車道路段駛入來車車道，而與原
    告搭乘之系爭重型機車發生碰撞，其就本件車禍之發生顯有
    過失，且與原告之受有前揭傷害間有相當因果關係甚明。
  (五)被告雖復辯稱詹明華亦有飲酒、超速駕駛之過失等語。惟查
    ，詹明華亦係酒後駕車，已如前述，而系爭路段之速限為時
    速50公里乙節，則有上揭道路交通事故調查報告表1 件在卷
    可查（見同上偵查卷第12頁），詹明華復於警訊中自陳：渠
    事發時之時速為60公里等語（見同上偵查卷第8 頁），是被
    告辯稱詹明華超速且有飲酒等語，尚非無據。惟查，本件事
    故之發生係因被告駕車駛入對向車道之節，已據本院認定如
    前，復依被告自陳：其於事發時之時速為5 、60公里，看到
    詹明華時已經撞到，來不及反應等語（見同上偵查卷第4 頁
    背面、48、40頁），足認被告於事發時之速度亦逾越事發地
    點之速限，且係於兩車非常接近時，系爭車輛始侵入系爭重
    型機車行駛之車道上，又依現場照片所示，事發地點雙向各
    僅一車道，各僅容一部車輛於車道上行駛，路幅非大，則任
    何人於此情形下，對於系爭車輛之飛快駛入對向車道，且占
    用幾乎全部之車道，均應認為無從閃避，是即令詹明華於斯
    時並未飲酒，亦未超速行駛，仍無從避免本件交通事故之發
    生，則詹明華酒後駕車及超速行駛之行為，即與本件交通事
    故致原告之受有傷害間，並無相當因果關係，堪可認定。又
    本件經送臺灣省桃園縣區車輛行車事故鑑定委員會鑑定結果
    ，亦同於本院上開之認定，有該委員會桃縣鑑字第940597號
    鑑定意見書乙件在卷足參（見本院卷第55-57 頁）。是被告
    辯稱詹明華亦有過失云云，亦無足採。而依上理由，本院自
    不受本件刑事案件刑事庭所為詹明華於本件交通事故之發生
    亦有過失認定之拘束，併此敘明。
三、復按，因故意或過失，不法侵害他人之權利者，負損害賠償
    責任。汽車、機車或其他非依軌道行駛之動力車輛，在使用
    中加損害於他人者，駕駛人應賠償因此所生之損害。不法侵
    害他人之身體或健康者，對於被害人因此喪失或減少勞動能
    力或增加生活上之需要時，應負損害賠償責任。不法侵害他
    人之身體者，被害人雖非財產上之損害，亦得請求賠償相當
    之金額，民法第184 條第1 項前段、第191 條之2 前段、第
    193 條第1 項、第195 條第1 項前段分別定有明文。查本件
    原告因被告前揭之過失而受有如上之傷害，自得依上開規定
    向被告請求損害賠償。茲就原告請求之金額是否有理由，逐
    項審酌如后：
  (一)醫療費用部分：
    原告主張伊因本件車禍先後於行政院衛生署桃園醫院及長庚
    紀念醫院接受治療，連同事發當天之救護車運用費用，合計
    支出45,757元等語，並提出醫療費用收據6 紙及（救護車）
    派車單1 紙為證（見本院卷第11-15 頁），且為被告所不爭
    執，堪信為真實，惟被告就此答辯稱：其業已將上開醫療費
    用給付予原告等語，而為原告所是認（見本院卷第43頁），
    亦足信採。是原告關於醫療費用（含救護車費用）45,757元
    之請求權，已因被告之清償而消滅，原告於本件再為請求，
    不應准許。
  (二)看護費用部分：
    原告主張：伊自93年11月26日起至94年2 月19日止，計86天
    之住院及裝置義肢、練習行走期間，不能獨立生活，皆由伊
    父親照顧，爰依每日2,200 元之標準，請求被告給付看護費
    用189,200 元等語。被告則以：原告需人看護期間應提出證
    明等語置辯。查：
  1.又按，由親屬看護時，雖無現實看護費用之支付，然親屬看
    護所付之勞力，並非不能評價為金錢，僅因與被看護人間因
    身份關係密切而予免除，此種基於親屬身份關係之恩惠，自
    不得加惠於加害人即被告，仍應認原告受有相當於支出看護
    費用之損害，即得向被告求償，此無收據部分之請求，亦應
    准許，先予敘明。
  2.關於原告須人看護之期間，經本院依職權向財團法人長庚紀
    念醫院（林口）分院（下稱長庚醫院）函詢結果，該院以（
    94）長庚院法字第1129號函覆稱：「…病患（即原告）於住
    院期間及出院後約3 個月左右需他人協助照護日常生活」等
    語（見本院卷第50頁），是原告主張伊因本件車禍需人看護
    期間為86日等語，自屬可採。
  3.關於原告每日看護費用支出之金額，兩造於本院言詞辯論程
    序中均同意以2,100 元計算（見本院卷第44頁），是原告得
    請求被告賠償之看護費用即為180,600 元（計算式：2100×
    86＝180600），逾此部分之請求，不應准許。
  (三)購置義肢費用：
    原告主張伊因本件車禍而左膝截肢，於94年1 月3 日購買義
    肢，支出費用為15萬5 千元等語，並提出（義肢）保固證明
    書、統一發票各乙紙為證（見本院卷第16、17頁），且為被
    告所不爭執，自堪信實。而原告因本件車禍受有傷害，已如
    前述，伊因而左膝截肢，則購置義肢自屬因被告前揭侵權行
    為所必須增加之生活上支出，是原告請求被告給付15萬5 千
    元，自屬有據。
  (四)減少勞動能力：
    原告主張伊因本件車禍而左膝截肢，成為永久殘廢，殘廢等
    級為第5 級，換算其減少勞動能力比例應為84.59%，而伊係
    70年5 月1 日生，於本件受有重傷害時，為23.57 歲之成年
    人，尚可工作36.43 年，依行政院86年10月16日發布之現行
    基本工資為每月15,840元作為原告勞動能力損失之計基礎，
    按霍夫曼計算法扣除中間利息後，伊得一次請求補償之金額
    為3,387,982 元等語。查原告因被告之侵權行為而受有前揭
    傷害，並已於左膝裝置義肢，已如前述，經本院依職權向長
    庚醫院函查原告有無喪失勞動能力及其程度結果，該院以前
    揭函回覆稱：「…依其病情評估，應符合勞工保險殘廢給付
    標準表障害項目第118 項之規定…」等語，則依勞工保險條
    例第53條附表所列「勞工殘廢給付標準表」之規定，障害項
    目第118 項為「一下肢膝關節以上殘缺」，屬第5 級之殘廢
    ，所喪失或減少之勞動能力比率為84.59%。而原告主張伊減
    少勞動能力之價值應以行政院所頒布最低基本工資每月15,8
    40元計算，而為被告所不爭執（見本院卷第44頁），自屬適
    當。又原告計算此部分之損失，係以年損害額為之，然薪水
    之發放係每月為之，原告以每月薪資換算年薪，再乘年別之
    係數，自非妥適，應以月薪乘月別之係數始為妥適。因此，
    以原告為70年5 月1 日出生之人（見本院卷第8 頁），計至
    勞工強制退休年齡60歲之時應為130 年5 月1 日，自本件事
    發時之93年11月26日算至該時尚有36年5 月又4 日，扣除該
    不滿1 月之4 日不予計算，原告共得請求437 個月之勞動能
    力損失，而原告每月所損失之勞動能力損失為13,399元（計
    算式：15840 ×84.59%＝13399 ，小數點以下四捨五入，以
    下皆同），則本件原告一次所得請求之金額為3,339,176 元
    【計算式：13399 ×249.0000000 （此為437 月之霍夫曼係
    數）＝0000000 】，逾此部分之請求，則屬無據。
  (五)精神慰撫金：
    原告因被告之侵權行為致受有前述左膝截肢等之傷害，肉體
    、精神自均受有極大之痛苦，自無待言。本院審酌原告於23
    歲之年，尚屬單身，即因本件車禍而成殘疾，伊將來之就業
    、婚姻、家庭等均將受此影響，及原告於93年度之所得為12
    8,735 元，名下僅有1 輛汽車，並無不動產；被告於93年度
    之所得為373,792 元，名下有2 輛汽車，但無不動產，有財
    政部臺灣省北區國稅局所提供之93年度綜合所得稅各類所得
    資料清單、財產歸屬資料清單各2 份附卷可考（見本院卷第
    34至38頁），又被告係因酒後駕車駛入來車車道肇致本件車
    禍等一切情狀，認原告請求100 萬元之精神慰撫金尚嫌過高
    ，應核減為80萬元，方屬公允。
  (六)基上，原告因本件被告之侵權行為所受損害而得請求被告賠
    償之金額，共計為4,474,776 元（計算式：180600＋155000
    ＋0000000 ＋800000＝0000000）。
四、再按，依強制汽車責任保險法第30條規定：「保險人依本法
    規定給付之保險金，視為加害人或被保險人損害賠償金額之
    一部份；加害人或被保險人受賠償請求時，得扣除之」。本
    件原告起訴時即自陳業已受領汽車強制責任險理賠金95萬元
    ，應予扣除等語，而為被告所不爭執，堪予採信。上開原告
    得請求之金額自應扣除伊已受領之理賠金額，是原告本件得
    請求之金額於扣減後即為3,524,776 元（計算式：0000000
    －000000＝0000000）。
五、末按，給付無確定期限者，債務人於債權人得請求給付時，
    經其催告而未為給付，自受催告時起，負遲延責任。其經債
    權人起訴，或依督促程序送達支付命令，或為其他相類之行
    為者，與催告有同一之效力；遲延之債務，以支付金錢為標
    的者，債權人得請求依法定利率計算之遲延利息，民法第22
    9 條第2 項、第233 條第1 項前段分別定有明文。從而，原
    告本於侵權行為之法律關係，請求被告給付3,524,776 元，
    及自起訴狀繕本送達之翌日即94年9 月3 日起至清償日止，
    按年息5%計算之利息，為有理由，應予准許；其逾此範圍之
    請求，即為無理由，應予駁回。另原告陳明願供擔保，聲請
    宣告假執行，核其勝訴部分，與法尚無不合，爰酌定相當擔
    保金額准許之；至原告敗訴部分，其假執行之聲請，已失所
    附麗，應予駁回。
六、本件事證已臻明確，兩造其餘之主張、陳述及所提之證據資
    料，核與判決結果無何影響，爰不一一論述，附此敘明。
七、據上論結，本件原告之訴為一部有理由、一部無理由，依民
    事訴訟法第385 條第1 項前段、第79條、第390 條第2 項，
    判決如主文。
中    華    民    國    95    年    2     月    21    日
                  民事第二庭    法  官  范明達
右為正本，係照原本作成。
如對本判決上訴，須於判決送達後20日內向本院提出上訴狀
中    華    民    國    95    年    2     月    23    日
                                書記官  李燕枝


司法院資訊處製作；財團法人民間司法改革基金會備份。
